【裁判字號】    92,基簡,554
【裁判日期】    921231
【裁判案由】    侵權行為損害賠償
【裁判全文】
臺灣基隆地方法院基隆簡易庭民事判決  九十二年度基簡字第五五四號
    原      告  丁○○
                甲○○
                乙○○
    被      告  戊○○
                        （現另案羈押在臺灣臺北看守所）
當事人間請求侵權行為損害賠償事件，本院於民國九十二年十二月十七日言詞辯論終
結，判決如下：
    主    文
被告應給付原告丁○○、甲○○、乙○○各新臺幣壹拾肆萬貳仟貳佰捌拾元、新臺幣
貳萬捌仟零陸拾貳元、新臺幣貳萬捌仟柒佰伍拾肆元，及各自民國九十二年十一月二
十日起至清償日止，按年息百分之五計算之利息。
原告其餘之訴駁回。
訴訟費用新臺幣陸仟零捌拾元由被告負擔二分之一即新臺幣仟零肆拾元，餘由原告
負擔。
本判決原告勝訴部分得假執行。
原告其餘假執行之聲請駁回。
    事實及理由要領
甲、兩造聲明及陳述：
一、原告方面：被告戊○○並無汽車駕駛執照，竟於民國九十二年四月二十二日晚間
    十一時許，在行政院衛生署基隆醫院前，駕駛被告丙○○（另行辯論審結）所有
    之車牌號碼Ｅ８－４３２２號自用小客車，於翌（二十三）日凌晨一時許，在基
    隆市○○區○○路隧道附近因未開啟車輛大燈遭警攔查，竟因無照駕駛汽車心生
    畏懼，未停車受檢反加速逃逸，行駛至前述南榮路一四二號前時，先撞擊同為等
    待紅燈由原告丁○○所駕駛之車牌號碼５Ｂ－０７２６號自用小客車（下稱Ａ車
    ）及由訴外人許艷峰所騎乘之車牌號碼ＥＦＳ－０１８號重型機車，後又擦撞停
    放路旁訴外人丁克強所有之車牌號碼Ｇ４－７３６９號自用小客車，繼之車輛失
    控往南榮路一三四巷衝去並撞擊停放路旁分別為原告甲○○、乙○○駕用之車牌
    號碼５Ｂ－００１５號自用小貨車（下稱Ｂ車）及３Ｎ－４６６０號自用小客車
    （下稱Ｃ車）後始停止。上開Ａ、Ｂ、Ｃ三輛汽車因碰撞受損而送往修車廠修理
    ，而該三輛汽車之車主分別為謝瑜容、美感有限公司及乙○○，其中Ａ車平日係
    由原告丁○○使用，本件修理費亦由原告丁○○支出，而Ｂ車之車主美感有限公
    司業已將修理費之債權讓與原告甲○○，Ａ、Ｂ、Ｃ三輛汽車之修理費用分別係
    新臺幣（下同）三十萬一千二百元、三萬八千八百五十元、三萬七千元，爰訴請
    判命被告戊○○、丙○○（被告丙○○部分另行審結）連帶給付上開汽車修理費
    用，及均自起訴狀繕本送達翌日起至清償日止，按年息百分之五計算之利息。
二、被告戊○○方面：願意認諾原告主張之侵權行為事實，承認上開車禍事故之肇責
    過失全在自己，但現在因人在監獄服刑，並無能力和解償還，應賠償之費用則由
    鈞院依職權認定。
乙、理由要領：
一、有關原告主張：被告戊○○並無汽車駕駛執照，於九十二年四月二十二日晚間十
    一時許，在行政院衛生署基隆醫院前，駕駛被告丙○○所有之車牌號碼Ｅ８－４
    ３２２號自用小客車，於翌（二十三）日凌晨一時許，在基隆市○○區○○路隧
    道附近因未開啟車輛大燈遭警攔查，竟因無照駕駛汽車心生畏懼，未停車受檢反
    加速逃逸，行駛至前述南榮路一四二號前時，先撞擊同為等待紅燈由原告丁○○
    所駕駛之Ａ車及由訴外人許艷峰所騎乘之車牌號碼ＥＦＳ－０１８號重型機車，
    後又擦撞停放路旁訴外人丁克強所有之車牌號碼Ｇ４－７３６９號自用小客車，
    繼之車輛失控往南榮路一三四巷衝去並撞擊停放路旁分別為原告甲○○、乙○○
    駕用之Ｂ、Ｃ車後始停止，Ａ、Ｂ、Ｃ三輛汽車因碰撞受損而送往修車廠修理等
    侵權行為情事，業經被告戊○○當庭認諾其應擔負全部侵權過失責任在案，並經
    本院依職權調閱本院九十二年度基交簡第二三○號刑事案卷內訊問筆錄、道路交
    通事故調查報告表及現場圖、簡易談話紀錄表暨補充資料、現場照片二十張等證
    物查明屬實，應認原告之主張堪稱有據，而可採信。
二、按因故意或過失，不法侵害他人之權利者，負損害賠償責任，民法第一百八十四
    條第一項前段定有明文；惟依民法第一百九十六條規定請求物被毀損所減少之價
    額，固得以修復費用為估定之標準，但以必要者為限，即修理材料以新品換舊品
    ，應予折舊。查上開Ａ、Ｂ、Ｃ三輛汽車分別為八十七年九月七日、八十七年十
    月三十日、九十一年四月十日領照，有原告提出之行車執照、汽車新領牌照登記
    書可稽，迄九十二年四月二十三日車禍受損時止，依營利事業所得稅查核準則第
    九十五條第六款規定：「固定資產提列折舊採用定率遞減法者，以一年為計算單
    位，其使用期間未滿一年者，按實際使用之月數相當於全年之比例計算之，不滿
    一月者，以月計」之方法計算結果，Ａ、Ｂ、Ｃ三輛汽車使用之時間分別為四年
    七月十七日、四年五月二十四日、一年十五日，應分別以四年八月、四年六月、
    一年一月計，其汽車及附加零件已有折舊，應將折舊部分予以扣除。本院依行政
    院所頒固定資產耐用年數表及固定資產折舊率之規定，自用小客、貨車之耐用年
    數為五年，依定率遞減法每年折舊千分之三百六十九，而自原告提出之修車單據
    （統一發票、估價單），Ａ、Ｂ、Ｃ三輛汽車需支出之修理費用分別係三十萬一
    千二百元（零件部分十八萬零七百元、工資部分十二萬零五百元）、三萬八千八
    百五十元（加計營業稅後之零件部分一萬二千三百九十元、工資部分二萬六千四
    百六十元）、三萬四千三百十四元（零件部分一萬四千三百十四元、工資部分二
    萬元；原告乙○○起訴主張修車費用三萬七千元，尚屬有誤），依上開標準計算
    折舊額（元以下四捨五入）：
(一)、原告丁○○（５Ｂ－０７２６）部分：
    第一年折舊額＝180,700X0.369＝66,678
    第二年折舊額＝(180,700-66,678)X0.369＝42,074
    第三年折舊額＝(180,700-66,678-42,074)X0.369＝26,549
    第四年折舊額＝(180,700-66,678-42,074-26,549)X0.369＝16,752
    第五年折舊額＝(180,700-66,678-42,074-26,549-16,752)X0.369X8/12＝7,047
    扣除上開歷年折舊額十五萬八千九百二十元後，原告丁○○所得請求之零件費用
    為二萬一千七百八十元，加上不應折舊之工資十二萬零五百元，合計為十四萬二
    千二百八十元。
(二)、原告甲○○（５Ｂ－００１５）部分：
    第一年折舊額＝12,390X0.369＝4,572
    第二年折舊額＝(12,390-4,572)X0.369＝2,885
    第三年折舊額＝(12,390-4,572-2,885)X0.369＝1,820
    第四年折舊額＝(12,390-4,572-2,885-1,820)X0.369＝1,149
    第五年折舊額＝(12,390-4,572-2,885-1,820-1,149)X0.369X6/12＝362
    扣除折舊額一萬零七百八十八元後，原告何昆霖所得請求之零件費用為一千六百
    零二元，加上不應折舊之工資二萬六千四百六十元，合計為二萬八千零六十二元
    。
(三)、原告乙○○（３Ｎ－４６６０）部分
    第一年折舊額＝14,314X0.369＝5,282
    第二年折舊額＝(14,314-5,282)X0.369X1/12＝278
    扣除折舊額五千五百六十元後，原告乙○○所得請求之零件費用為八千七百五十
    四元，加上不應折舊之工資二萬元，合計為二萬八千七百五十四元。
三、從而，原告基於侵權行為之法律關係，請求被告各給付主文第一項所示金額及自
    起訴狀繕本送達翌日即九十二年十一月二十日起至清償日止，按年息百分之五計
    算之利息，為有理由，應予准許；逾上開金額部分之請求，於法無據，應予駁回
    。
四、按就民事訴訟法第四百二十七條第一項至第四項訴訟適用簡易程序所為被告敗訴
    之判決，法院應依職權宣告假執行，九十二年九月一日施行之民事訴訟法第三百
    八十九條第一項第三款定有明文。本件係民事訴訟法第四百二十七條第一項所定
    之標的金（價）額五十萬元以下之財產權訴訟，本院自應依職權就原告勝訴部分
    宣告假執行。至原告其餘假執行之聲請，因訴之駁回而失所依據，不予准許。
五、本件訴訟費用六千零八十元（裁判費四千零八十元、提解費用二千元），被告戊○○應負擔二分之一即三千零四十元，餘由原告負擔。
中      華      民      國    九十二    年     十二     月    三十一    日
~B臺灣基隆地方法院基隆簡易庭
~B        法      官  楊皓清
右正本證明與原本無異。
對於本件判決如有不服，應於收受送達後二十日內向本院提出上訴書狀，上訴於本院
合議庭，並按他造當事人之人數附具繕本。
中      華      民      國    九十三    年      一      月      五      日
~B        法院書記官  郭廷耀


司法院資訊處製作；財團法人民間司法改革基金會備份。
